---
title: "Derivação de Fatores"
author: "Luiz Droubi"
format: 
  metropolis-revealjs:
    incremental: true  
---

```{r}
library(appraiseR)
library(MASS)

# Data parameters
n <- 30
m <- c(450, 15, 4, 5000)
s <- c(175, 4, 3, 500)
ryx1 <- -0.50; ryx2 <- -0.30; ryx3 <- -.40; rx1x2 <- .90; rx1x3 <- 0; rx2x3 <- 0

sigma <- sqrt(log(s^2/m^2 + 1))
mu <- log(m) - sigma^2/2
rhoyx1 <- log(ryx1*prod(s[c(4, 1)])   / prod(m[c(4, 1)]) + 1)
rhoyx2 <- log(ryx2*prod(s[c(4, 2)])   / prod(m[c(4, 2)]) + 1)
rhoyx3 <- log(ryx3*prod(s[c(4, 3)])   / prod(m[c(4, 3)]) + 1)
rhox1x2 <- log(rx1x2*prod(s[1:2])     / prod(m[1:2]) + 1)
rhox1x3 <- log(rx1x3*prod(s[c(1, 3)]) / prod(m[c(1, 3)]) + 1)
rhox2x3 <- log(rx2x3*prod(s[2:3]) / prod(m[2:3]) + 1)

##                 Area         Frente        Incl.         #PU
Sigma <- matrix(c(sigma[1]^2,    rhox1x2,    rhox1x3,     rhoyx1,  # Area
                     rhox1x2, sigma[2]^2,    rhox2x3,     rhoyx2,  # Frente
                     rhox1x3,    rhox2x3, sigma[3]^2,     rhoyx3,  # Incl.
                      rhoyx1,     rhoyx2,     rhoyx3, sigma[4]^2   # PU
                  ),         # Frente
                ncol = 4, byrow = T)

# Create data
set.seed(1)
dados <- exp(mvrnorm(n=n, mu=  mu, Sigma = Sigma,
                     empirical = T))
colnames(dados) <- c("Area", "Frente", "Incl", "PU")
dados <- apply(dados, 2, round, 2)
dados <- as.data.frame(dados)
```

```{r}
# Impute NA's
set.seed(2)
dados$Incl[sample(1:25, 10)] <- NA
dados$Frente[sample(1:25, 5)] <- NA

# Adjust fit
fit <- lm(log(PU) ~ log(Area) + log(Frente) + log1p(Incl), data = dados)
AreaCoef <- coef(fit)["log(Area)"]
FrenteCoef <- coef(fit)["log(Frente)"]
```

```{r}
fit1 <- update(fit, .~. - log1p(Incl))
```


# Fatores: Derivação coerente

## Fatores Aditivos {.smaller}

Gilson Lima [-@lima2006] ponderava que:

- Na Forma Aditiva, o preço unitário de cada imóvel deve ser assim computado:

- $\hat{PU_i} = \bar{PU}_{hom}.[1 + (F_{1i}-1) + (F_{2i}-1) + \ldots + (F_{ki}-1)]$

- Analogamente, com um modelo de regressão linear na forma aditiva:

- $\hat{PU_i} = \hat{\beta_0} + \hat \beta_1 X_{1i} + \hat \beta_2 X_{2i}  + \ldots + \hat \beta_k X_{ki}$

- Então: 

- $$\left\{\begin{matrix}
\hat\beta_0 = \bar{PU}_{hom} \\
F_{1i}=\hat{\beta_1}/\hat{\beta_0}.X_{1i} \\
F_{2i}=\hat{\beta_2}/\hat{\beta_0}.X_{2i}  \\
\cdots \\
F_{ki}=\hat{\beta_k}/\hat{\beta_0}.X_{ki}
\end{matrix}\right.$$

- Porém, quem disse que $\hat\beta_0 = \bar{PU}_{hom}$?

## Fatores Multiplicativos {.smaller}

Gilson Lima [-@lima2006] ponderava que, para os fatores multiplicativos:

- $\hat{PU_i} = \bar{PU}_{hom}.F_{1i}.F_{2i}\ldots F_{ki}$

- Enquanto que com os modelos multiplicativos:

- $\hat{PU_i} = \exp(\hat \beta_0 + \hat \beta_1 X_{1i} + \ldots + \hat \beta_kX_{ki})$

- $\hat{PU_i} = \exp(\hat\beta_0).\exp(\hat \beta_1 X_{1i}) \ldots \exp(\hat \beta_kX_{ki})$

- Então: 

- $$\left\{\begin{matrix}
\hat\beta_0 = \ln(\bar{PU}_{hom}) \,\text{ou}\,  \bar{PU}_{hom} = \exp(\hat\beta_0)\\
F_{1i}=\exp(\hat{\beta_1}X_{1i}) \\
F_{2i}=\exp(\hat{\beta_1}X_{2i}) \\
\cdots \\
F_{ki}=\exp(\hat{\beta_k}X_{ki})
\end{matrix}\right.$$

- Porém, quem disse que $\bar{PU}_{hom} = \exp(\beta_0)$?

## Testando o método {.smaller}

```{r}
library(broom)
library(kableExtra)
s1 <- summary(fit1)
fit1 |>
  tidy(conf.int = T, conf.level = .80) |>
  kable(digits = 2, format.args = list(big.mark = ".", decimal.mark = ","),
        format = "html", 
        col.names = c("Termo", "Est.", "Erro", "Est. t", "p-valor",
                      "Inf.", "Sup.")) |>
  footnote(alphabet = c(paste("Dados: ", length(fit1$residuals)),
                        paste("R2: ", 
                              brf(s1$r.squared, digits = 2)),
                        paste("R2aj: ", 
                              brf(s1$adj.r.squared, digits = 2))
                        ),
           escape = F)  |>
  add_header_above(c(" " = 5, "IC (80%)" = 2))
```

- $\bar{PU}_{hom} = \exp(\hat\beta_0) = \exp(9,57) = 14.328,42$

- O valor calculado pelo modelo para o lote paradigma, no entanto, é de
`r Reais(exp(predict(fit1, newdata = list(Area = 450, Frente = 15))))`/m2.

- Não funciona, pois $\exp(\hat \beta_0)$ é o valor de um lote com Área igual a
zero e Frente igual a zero (o que não existe na prática), e não igual ao valor
do lote paradigma!

## O que deve ser feito? {.smaller}

```{r}
fit2 <- update(fit1, .~log(Area/450) + log(Frente/15))
s2 <- summary(fit2)
fit2 |>
  tidy(conf.int = T, conf.level = .80) |>
  kable(digits = 2, format.args = list(big.mark = ".", decimal.mark = ","),
        format = "html", 
        col.names = c("Termo", "Est.", "Erro", "Est. t", "p-valor",
                      "Inf.", "Sup.")) |>
  footnote(alphabet = c(paste("Dados: ", length(fit2$residuals)),
                        paste("R2: ", 
                              brf(s2$r.squared, digits = 2)),
                        paste("R2aj: ", 
                              brf(s2$adj.r.squared, digits = 2))
                        ),
           escape = F)  |>
  add_header_above(c(" " = 5, "IC (80%)" = 2))
```

- As variáveis foram modificadas de modo que $\hat\beta_0$ expresse o valor
médio unitário do lote paradigma.

- $\bar{PU}_{hom} = \exp(\hat\beta_0) \approx \exp(8,50) = 4.914,77$

## Derivação dos Fatores {.smaller}

- Fator Área:

- $F_{1i}=\exp(\hat{\beta_1}X_{1i}) \rightarrow F_{Area} = \exp[-0,33.\ln(Area/450)]$

- $\exp(a.X) = \exp(x)^a$

- $F_{Area} = \exp\left [-0,33.\ln\left (\frac{Area}{450} \right)  \right ] = \exp\left [\ln \left (\frac{Area}{450}\right ) \right ]^{ -0,33}$

- $F_{Area} = \left (\frac{Area}{450}\right )^{-0,33}=\left (\frac{450}{Area}\right )^{+0,33}$

- Fator Frente:

- Analogamente, $F_{Frente} = \left (\frac{Frente}{15} \right )^{0,36}$

## Equação de Estimação {.smaller}

- A equação de estimação, após a derivação dos fatores, pode ser escrita:

- $$PU = 4.915,00. \left ( \frac{450}{Area} \right )^{0,33}.\left ( \frac{Frente}{15} \right )^{0,36}$$

- Exemplo:
  - Seja o caso de estimar o valor de um imóvel com área de 750$m^2$ e 
  Frente de 25$m$:
  - $$PU = 4.915,00. \left ( \frac{450}{750} \right )^{0,33}.\left ( \frac{25}{15} \right )^{0,36}$$
  - $$PU = 4.915,00\cdot 0,845\cdot 1,20 = 4.983,81$$

## Referências
