---
title: "Fatores"
subtitle: "Estudo de Caso"
format: revealjs
---

# Estudo de Caso


```{r}
library(readxl)
veyron <- read_excel("veyron.xlsx")
veyron <- within(veyron, {
  Ano <- factor(Ano)
  PC <- factor(PC, levels = c("Baixo", "Medio", "Alto"))
  Infra <- factor(Infra, ordered = T)
  Studio <- factor(Studio)
  RendaMedia <- RendaMedia/1212 # transforma renda média para s.m.
})
```

## Apartamentos em Florianópolis (2022)

```{r}
library(ggplot2)
library(ggpmisc)
ggplot(veyron, aes(x = Andar, y = log(PU))) + # aes(x = log(Andar), y = log(PU)))
  geom_point() +
  stat_poly_line() +
  stat_poly_eq(use_label(c("eq", "R2", "F", "P")), 
               formula = y ~ x, 
               label.x = "right", label.y = "bottom")
```

## Verificação da correlação

```{r}
library(GGally)
ggcorr(veyron, label = T)
```

## Modelo minimalista {.smaller}

```{r}
library(kableExtra)
library(broom)
library(appraiseR)
fit <- lm(log(PU) ~ PC + Ano + Idade + log(AP/100), data = veyron)
s <- summary(fit)
fit |>
  tidy(exponentiate = T, conf.int = T, conf.level = .80) |>
  kable(digits = 2, 
        format.args = list(big.mark = ".", decimal.mark = ","),
        format = "html", 
        col.names = c("Termo", "Est.", "Erro", "Est. t", "p-valor",           
                      "Inf.", "Sup.")) |>
  footnote(alphabet = c(paste("Dados: ", length(fit$residuals)), 
                        paste("R2: ", brf(s$r.squared, digits = 2)),
                        paste("R2aj: ", brf(s$adj.r.squared, digits = 2))
                        ),
           escape = F)  |>
  add_header_above(c(" " = 5, "IC (80%)" = 2))
```

## Modelo completo {.smaller}

```{r}
fit1 <-
  update(fit, log(PU) ~ PC + Ano + Idade + log(AP/100) + Vagas +
           log(RendaMedia/7) + Studio + Suites, data = veyron, 
         subset = -c(15, 67, 76), x = T, y = T)
s1 <- summary(fit1)
fit1 |>
  tidy(exponentiate = T, conf.int = T, conf.level = .80) |>
  kable(digits = 2, 
        format.args = list(big.mark = ".", decimal.mark = ","),
        format = "html", 
        col.names = c("Termo", "Est.", "Erro", "Est. t", "p-valor", 
                      "Inf.", "Sup.")) |>
  footnote(alphabet = c(paste("Dados: ", length(fit1$residuals)), 
                        paste("R2: ", brf(s1$r.squared, digits = 2)),
                        paste("R2aj: ", brf(s1$adj.r.squared, digits = 2))
                        ),
           escape = F)  |>
  add_header_above(c(" " = 5, "IC (80%)" = 2))
```

## Derivação de Fatores {.smaller}

::: columns
::: column
-   Fator Área:
    -   $$F_{Area} = \left( \frac{A_{imovel}}{100}\right)^{-0,32}$$
-   Fator Renda:
    -   $$F_{Renda} = \left( \frac{Renda_{setor}}{7 (s.m.)}\right)^{0,44}$$
-   Fator Idade:
    -   $$F_{Idade} = 0,99^{Idade}$$
-   Fator Suites:
    -   $$F_{Suites} = 1,05^{Suites}$$
:::

::: column
-   Fator Data:
    -   $$F_{Data} =  \left\{\begin{matrix}
         1,00 \qquad \text{se 2018}\\
         1,37 \qquad \text{se 2022}
        \end{matrix}\right.$$
-   Fator Vagas:
    -   $$F_{Vagas} = 1,10^{Vagas}$$
-   Fator Studio:
    -   $$F_{Studio} = 1,15$$
-   Fator Padrão Construtivo:
    -   $$F_{PC} =  \left\{\begin{matrix}
         1,00 \qquad \text{se Baixo}\\
         1,13 \qquad \text{se Médio}\\
         1,34 \qquad \text{se Alto }
        \end{matrix}\right.$$
:::
:::

## Equação de Estimação {.smaller}

$$PU = 5.978,00.\left( \frac{A_{imovel}}{100}\right)^{-0,32}.\left( \frac{Renda_{setor}}{7 (s.m.)}\right)^{0,44}.0,99^{Idade}.1,05^{Suites}.\\
1,10^{Vagas}.1,15^{Studio}.1,13^{PCMédio}.1,34^{PCAlto}.1,37^{Ano2022}$$

# Homogeneização

## Homogeneização {.smaller}

-   Para obter o Preço Unitário Homogeneizado de cada imóvel da amostra, deve-se fazer:

-   $$PU_{hom_i} = \frac{PU_i}{F_{Area}.F_{Renda}.F_{Idade}.F_{Suites}.F_{Vagas}.F_{Studio}}$$

## Modelo com variável Andar {.smaller}

```{r}
veyronHom <- within(na.omit(veyron),{
  fatorAP <- (AP/100)^coef(fit1)["log(AP/100)"]
  fatorSuites <- exp(coef(fit1)["Suites"])^Suites
  fatorVagas <- exp(coef(fit1)["Vagas"])^Vagas
  fatorPC <- ifelse(PC == "Medio", exp(coef(fit1)["PCMedio"]), 
                    ifelse(PC == "Alto", exp(coef(fit1)["PCAlto"]),
                           ifelse(PC == "Baixo", 1, NA)))
  fatorStudio <- ifelse(Studio == "Nao", 1, exp(coef(fit1)["StudioSim"]))
  fatorIdade <- exp(coef(fit1)["StudioSim"])^Idade
  fatorAno <- ifelse(Ano == "_2018", 1, 1.37)
  fatorRM <- (RendaMedia/7)^(-.44)
  PUh <- PU/(fatorAP*fatorSuites*fatorVagas*fatorPC*fatorAno*fatorRM)
})
```

```{r}
fitAndar <- lm(log(PUh) ~ Andar, data = veyronHom, subset = -c(3,16,28))
s <- summary(fitAndar)
fitAndar |>
  tidy(conf.int = T, conf.level = .80)|>
  kable(digits = 3, 
        format.args = list(big.mark = ".", decimal.mark = ","),
        format = "html",
        col.names = c("Termo", "Est.", "Erro", "Est. t", "p-valor",  
                      "Inf.", "Sup.")) |>
  footnote(alphabet = c(paste("Dados: ", length(fitAndar$residuals)), 
                        paste("R2: ", brf(s$r.squared, digits = 2)),
                        paste("R2aj: ", brf(s$adj.r.squared, digits = 2))
                        ),
           escape = F)  |>
  add_header_above(c(" " = 5, "IC (80%)" = 2))
```

## Gráfico do modelo

```{r}
ggplot(veyronHom[-c(3, 16, 28), ], aes(x = Andar, y = PUh)) +
  geom_point() +
  stat_poly_line() +
  stat_poly_eq(use_label(c("eq", "R2", "F", "p"))) +
  scale_y_continuous(transform = "log", breaks = scales::log_breaks())
```

```{r, eval = FALSE}
veyronNum <- as.data.frame(
  cbind(fit1$x, 
        veyron[-c(15, 67, 76, 116), 
               c("Andar", "AP", "DBM", "Vagas", "Suites", 
                 "RendaMedia",  "PU")]
        )
  )
fit2 <- lm(log(PU) ~ offset(.1264*PCMedio) + offset(.2895*PCAlto) +
             offset(.3184*Ano_2022) + offset(-.0105*Idade) +
             offset(-.3213*log(AP/100)) + offset(.443*log(RendaMedia)) + 
             offset(.0968*Vagas) + offset(.138*StudioSim)+
             offset(.0495*Suites) + I(Andar^2), 
           data = veyronNum)
s2 <- summary(fit2)
fit2 |>
  tidy()|>
  kable(digits = 3, 
        format.args = list(big.mark = ".", decimal.mark = ","),
        format = "html", 
        col.names = c("Termo", "Est.", "Erro", "Est. t", "p-valor", 
                      "Inf.", "Sup.")) |>
  footnote(alphabet = c(paste("Dados: ", length(fit2$residuals)), 
                        paste("R2: ", brf(s2$r.squared, digits = 2)),
                        paste("R2aj: ", brf(s2$adj.r.squared, digits = 2))
                        ),
           escape = F)  |>
  add_header_above(c(" " = 5, "IC (80%)" = 2))
```
